【裁判字號】    97,訴,310
【裁判日期】    970506
【裁判案由】    公共危險
【裁判全文】
臺灣桃園地方法院刑事判決               97年度訴字第310號
公  訴  人  臺灣桃園地方法院檢察署檢察官
被      告  乙○○
指定辯護人  本院公設辯護人林銘宏
上列被告因公共危險案件，經檢察官提起公訴（96年度偵字第19
384 號，本院判決如下：
    主  文
乙○○放火燒燬現供人使用之住宅，未遂，處有期徒刑年捌月
。
    事  實
一、乙○○因曾與甲○○家屬涉訟，致心生不滿，於民國96年7
    月19日晚上，在桃園縣八德市○○路啟銘公司附近忽見有內
    裝有汽油瓶口塞有布條之酒瓶1 個，其明知該酒瓶口布條經
    引燃後，於持續燃燒過程中高溫若觸及瓶內汽油將引發火災
    而有燒燬建築物之可能，竟仍基於放火燒燬現供人使用住宅
    之犯意，騎乘腳踏車至甲○○位在桃園縣八德市○○路2 段
    505 號住處前，以打火機將上開酒瓶口之布條引燃，朝甲○
    ○之住處投擲，欲放火燒燬甲○○現正使用之住宅，幸因該
    酒瓶掉落在甲○○住處門前馬路，且布條火焰在尚未觸及瓶
    內汽油時，火焰即熄滅，始未起火延燒，致未能得逞。嗣為
    甲○○發覺而報警查獲，並扣得上開酒瓶1 個。
二、案經甲○○訴由桃園縣政府警察局八德分局報請臺灣桃園地
    方法院檢察署檢察官偵查起訴。
    理  由
一、證據能力：
  (一)按被告之自白，非出於強暴、脅迫、利誘、詐欺、疲勞訊問
    、違法羈押或其他不正之方法，且與事實相符者，得為證據
    ，刑事訴訟法第156 條第1 項定有明文。被告乙○○並未抗
    辯其於警詢、檢察官偵查中及本院審理時之自白有非任意性
    之情形，本院亦查無明顯事證，有不正詢問之情，應認其自
    白具有任意性，且與事實相符（如下述）而有證據能力。
  (二)按被告以外之人於審判外之言詞或書面陳述，除法律有規定
    者外，不得作為證據；被告以外之人於偵查中向檢察官所為
    之陳述，除顯有不可信之情況者外，得為證據；又被告以外
    之人於檢察事務官、司法警察官或司法警察調查中所為之陳
    述，與審判中不符時，其先後之陳述具有較可信之特別情況
    ，且為證明犯罪事實存否所必要者，得為證據；又雖不符刑
    事訴訟法第159 條之1 至第159 條之4 之規定，而經當事人
    於審判程序同意作為證據，法院審酌該言詞陳述或書面陳述
    作成時之情況，認為適當者，亦得為證據；當事人、代理人
    或辯護人於法院調查證據時，知有第159 條第1 項不得為證
    據之情形，而未於言詞辯論終結前聲明異議者，視為有前項
    之同意，刑事訴訟法第159 條第1 項、第159 條之1 第2 項
    、第159 條之2 、第159 條之5 分別定有明文。證人甲○○
    於警詢時所為之證述，雖屬審判外之陳述，及刑案現場勘查
    報告、監視錄影器翻拍照片及現場照片，被告及其辯護人於
    本院準備程序時對前開證據之證據能力不爭執，於本院審理
    時亦未主張排除前開證據之證據能力，且迄於本院言詞辯論
    終結前均未表示異議，本院審酌前開證據無重大瑕疵且與事
    實相符，故依前開法條規定，該等證據有證據能力。
二、實體方面：
  (一)訊據被告乙○○固不否認有於上揭時、地，丟擲上開酒瓶之
    事實，惟矢口否認有放火犯行，辯稱：伊看到酒瓶就檢起來
    放在腳踏車籃子內，後來至被害人旁之檳榔攤與人聊天，伊
    只是要試試看，所以才會拿打火機點燃布條，伊本來是朝垃
    圾桶丟，且該布條在伊將酒瓶投擲出去時，火焰就已經熄滅
    了云云。
  (二)經查：
  1.被告乙○○有於上揭時、地引燃扣案之酒瓶口布條，經投擲
    後掉落在被害人甲○○住處前站牌處水溝蓋上等事實，為被
    告所是認，並有現場照片在卷可按，及酒瓶1 個扣案可證，
    此部分之事實堪以認定。
  2.被告雖辯稱：該酒瓶在投擲出去時布條上的火焰就已熄滅，
    且當時是要將酒瓶丟到站牌附近的垃圾桶云云。惟證人即被
    害人甲○○於警詢、偵查及本院審理時均證述：當天剛好我
    在家，我是聽到鏘1 聲，我就跑出去看，看到1 個酒瓶有火
    花，還在燃燒，後來因為酒瓶掉落位置是在水溝蓋上，火後
    來就熄滅了，火只有燒掉布條，並沒有引燃瓶內液體，我家
    附近並沒有垃圾桶等語明確（見本院卷第19頁至第22頁）。
    此外經本院當庭勘驗監視器之錄影光碟，勘驗結果：晚上8
    時49分32秒至35秒被告自貨車後方（即檳榔攤前方）騎乘腳
    踏車至騎樓（介於檳榔攤與被害人店面）。晚上8 時49分36
    秒至43秒  被告自騎樓處騎乘腳踏車朝向貨車後方。晚上8
    時49分43秒至53秒被告停留於貨車後方，預備丟擲汽油彈。
    晚上8 時49分54秒被告將自製汽油彈丟至被害人店面與騎樓
    中間樑柱後，自製汽油便反彈落至騎樓樑柱與貨車間，汽油
    彈墜地等情，有本院勘驗筆錄在卷可稽（見本院卷第18頁）
    。是被告前揭所辯，顯不足採。
  3.又被告明知其所投擲之酒瓶內裝有汽油一情，為被告所不否
    認，而引燃該酒瓶口布條後，其火焰在觸及酒瓶內之汽油即
    足以起火燃燒，此乃一般生活經驗及常識，則被告既可判之
    若經引燃當有一定之威力，猶故意投擲該引燃酒瓶口布條之
    酒瓶，其顯有放火之故意。又被告知悉該處為被害人張志全
    住處，且依據本院勘驗監視錄影光碟可知，被告在投擲酒瓶
    前即已騎乘腳踏車在該處來回徘徊，觀察現場狀況等情，業
    據被告自承在卷，並有勘驗筆錄在卷可按，則被告明知上情
    猶基於放火故意向該處丟擲足以起火延燒之上開內裝有汽油
    之酒瓶，其有放火燒燬現供人使用之住宅之故意，自堪認定
    。
  4.綜上所述，本件事證已臻明確，被告犯行堪以認定，應予依
    法論科。
三、論罪科刑：
    核被告所為，係犯刑法第173 條第3 項、第1 項之放火燒燬
    現供人使用之住宅未遂罪。被告已著手於放火行為之實施，
    因該酒瓶口布條火焰熄滅，而未延燒到房屋之結構體尚未達
    毀壞程度，所為尚屬於未遂階段，應依刑法第25條第2 項規
    定，按既遂犯之刑減輕其刑。爰審酌被告僅因與甲○○家人
    涉訟，竟罔顧他人生命、財產安全另行起意放火，嚴重危害
    治安，頗具惡性，惟未實際起火，告訴人所受損害尚非重大
    ，及被告犯罪之動機、手段、方法及犯罪後猶飾詞否認犯行
    ，態度不佳等一切情狀，量處如主文所示之刑。另被告用以
    放火之打火機1 個，雖為被告所有且於案發時持以點燃酒瓶
    口布條、放火之用，然已經丟棄等情業據被告供承在卷，爰
    不另為沒收之諭知，附此敘明。
據上論斷，應依刑事訴訟法第299 條第1 項前段、刑法第173 條
第1 項、第3 項、第25條第2 項，判決如主文。
本案經檢察官林安紜到庭執行職務。
中    華    民    國    97    年    5     月    6     日
                  刑事第一庭  審判長法  官  曾淑華
                                    法  官  鄭吉雄
                                    法  官  朱美璘
以上正本證明與原本無異
如不服本判決，應於判決送達後10日內向本院提出上訴狀（應附
繕本），其未敘述上訴理由者，應於上訴期間屆滿後20日內補提
理由書狀於本院，上訴於臺灣高等法院。
                                   書記官  谷貞豫
中    華    民    國    97    年    5     月    8     日
附錄本案論罪科刑法條：
中華民國刑法第173條
放火燒燬現供人使用之住宅或現有人所在之建築物、礦坑、火車
、電車或其他供水、陸、空公眾運輸之舟、車、航空機者，處無
期徒刑或7年以上有期徒刑。
失火燒燬前項之物者，處 1 年以下有期徒刑、拘役或 5 百元以
下罰金。
第 1 項之未遂犯罰之。
預備犯第 1 項之罪者，處 1 年以下有期徒刑、拘役或 3 百元以
下罰金。


司法院資訊處製作；財團法人民間司法改革基金會備份。
